臺灣高等法院臺南分院刑事判決
109年度上易字第564號
上  訴  人  
即  被  告  陳金錕（原名陳明虎）




選任辯護人
即法扶律師  蔡金保律師 
上列上訴人因恐嚇取財案件，不服臺灣嘉義地方法院108年度易
字第592號，中華民國109年8月25日第一審判決（起訴案號：臺
灣嘉義地方檢察署108年度偵字第6394號），提起上訴，本院判
決如下： 
    主  文
上訴駁回。                                              陳金錕緩刑貳年。                  
    事實及理由
一、經本院審理結果，認第一審以上訴人即被告陳金錕犯刑法第
    30條、第346條第1項之幫助恐嚇取財罪，判處有期徒刑5月
    ，並諭知易科罰金折算之標準為新臺幣1,000元折算1日，認
    事用法及量刑均無不當，應予維持，除補充被告於本院自白
    外，其餘均引用第一審判決書記載之事實、證據及理由（如
    附件）。
二、被告上訴意旨略以：伊已認罪，原審量刑過重，請從輕量刑
    云云。
三、經查：
　㈠按量刑係法院就繫屬個案之犯罪所為之整體評價，為事實審
    法院得依職權裁量之事項，苟其量刑已以行為人之責任為基
    礎，並斟酌刑法第57條各款所列之情狀，在法定刑度內酌量
    科刑，並無偏執一端，或濫用其裁量權限，致明顯失出失入
    之情形，自不得任意指為不當或違法。
　㈡經查，原審以被告本件犯行事證明確，據以論罪科刑。並審
    酌被告無任何故意犯罪之前科，素行尚可，其提供金融帳戶
    給真實姓名年籍不詳之人使用，致使社會正常交易安全受有
    相當之影響，使犯罪追查趨於複雜，間接助長財產犯罪，並
    使告訴人因此受有財物損失，殊有不該；兼衡被告否認犯行
    之態度，依其提供之醫師手寫證明、中低收入戶證明書、中
    華民國身心障礙證明影本，及於審理時自陳：其為高職畢業
    之教育程度，擔任臨時工，月薪約新台幣（下同）2萬餘元
    ，父親已逝，現與母親租屋在外同住，母親輕度身心障礙人
    士，其罹患高血壓、心絞痛、慢性腎衰竭、痛風等疾病，為
    中低收入戶之家庭生活狀況等一切情狀，量處上開刑度，及
    諭知易科罰金之折算標準。　
　㈢經核原審所為刑之量定，是以被告之責任為基礎，審酌刑法
    第57條各款所列之情狀而為刑之量定，依上開說明，並無濫
    用量刑權限，偏執一端，亦無其他失出或失入之違法或失當
    之處，或違反罪刑相當及比例原則。又被告雖於本院審理中
    坦承犯行，但其於警、偵訊及原審審理中均未坦承犯行，復
    未與告訴人達成和解，賠償損害，是原審以其否認犯罪之態
    度及告訴人所受之損害，作為量刑審酌事項，即無不當。兼
    衡被告自陳之智識程度、家庭、經濟生活等情狀，認原審所
    量處之刑尚屬妥適，並無過重，被告上訴請求再予從輕，自
    無可採，其上訴為無理由，應予駁回。
四、緩刑之宣告：
　　查被告前未曾因故意犯罪受有期徒刑以上刑之宣告，有臺灣
    高法院被告前案紀錄表在卷可佐；被告上訴後於本院審理中
    坦承犯行，可見被告已知悔悟，復與告訴人達成和解，賠償
    告訴人6,000元，徵得告訴人之諒解，有本院公務電話在卷
    可稽（本院卷第79-83、113頁），是本院綜合上開情節，認
    被告經此偵、審教訓，當知所警惕而無再犯之虞，所宣告之
    刑以暫不執行為適當，爰依刑法第74條第1項第1款規定，諭
    知宣告緩刑2年，以啟自新。
據上論斷，應依刑事訴訟法第368條、第373條，刑法第74條第1
項第1款，判決如主文。　　
本案經檢察官陳昭廷提起公訴，檢察官柯怡伶到庭執行職務。
中　　華　　民　　國　　109 　年　　11　　月　　12　　日
                  刑事第一庭    審判長法  官  楊清安
                                      法  官  蕭于哲
                                      法  官  陳珍如
以上正本證明與原本無異。
不得上訴。
　　　　　　　　　　　　　　　　　　　書記官  盧建元
中　　華　　民　　國　　109 　年　　11　　月　　12　　日
　　　　　　　　　　　　　　　　　　　　　　　
附件
臺灣嘉義地方法院刑事判決
                                      108年度易字第592號
公　訴　人　臺灣嘉義地方檢察署檢察官
被　　　告　陳金錕　男　46歲（民國00年0月00日生）
                    身分證統一編號：0000000000號
                    住○○市○區○○里0鄰○○街000巷0號
                    居嘉義市○區○○街000巷00號
選任辯護人　陳信宏律師（法扶律師）　　　　
上列被告因恐嚇取財案件，經檢察官提起公訴（ 108年度偵字第
6394號），本院判決如下：
    主  文
陳金錕幫助犯恐嚇取財罪，處有期徒刑伍月，如易科罰金，以新
臺幣壹仟元折算壹日。
    犯 罪 事 實
一、陳金錕明知金融機構帳戶為個人理財之重要工具，且關係個
    人財產、信用之表徵，而申請開立金融帳戶並無任何特殊限
    制，任何人只要有些許款項，均可自行至不同金融機構申請
    開立多數帳戶使用，又現今社會詐騙、恐嚇取財案件層出不
    窮，不法份子經常利用他人金融帳戶以獲取犯罪所得，並藉
    此逃避執法人員之追查，依其社會經驗，應有相當智識程度
    可預見將自己申請開立之金融機構帳戶（含提款卡及密碼）
    提供予不相識之人使用，有遭不法份子利用作為恐嚇取財轉
    帳匯款等犯罪工具之可能，達到其等隱匿身分之效果而增加
    查緝困難，竟基於縱生此結果亦不違背其本意之幫助他人恐
    嚇取財之不確定故意，於民國107年9月13日前之某日，在不
    詳地點，將其向兆豐國際商業銀行○○分行申設之帳戶（帳號
    ：000-00000000000號，下稱兆豐銀行帳戶）存摺、提款卡
    及密碼，交付予真實姓名年籍不詳之成年人，以此方法幫助
    他人從事財產犯罪。嗣該不詳成年人或輾轉取得上開兆豐銀
    行帳戶存摺、提款卡及密碼之人或同夥，即與其他擄鴿勒贖
    集團成員共同基於意圖為自己不法所有之犯意聯絡，於不詳
    時間，架網竊取蘇連福所有之賽鴿2支，再於107年9月13日
    下午1時9分許，撥打賽鴿腳環上之電話與蘇連福，恐嚇蘇連
    福需付贖款贖回賽鴿，否則將殺害賽鴿，蘇連福因恐無法取
    回賽鴿乃心生畏懼，依擄鴿勒贖集團成員之指示，於同日下
    午1時17分許，前往苗栗縣○○鎮○○路○○郵局自動櫃員機，將
    新臺幣（下同）6000元轉帳匯入陳金錕上開兆豐銀行帳戶，
    擄鴿勒贖集團成員旋將款項提領一空，且未將賽鴿放回。嗣
    經蘇連福報警因而查獲上情。
二、案經蘇連福訴由苗栗縣警察局通霄分局報告臺灣苗栗地方檢
    察署檢察官呈請臺灣高等檢察署檢察長令轉臺灣嘉義地方檢
    察署檢察官偵查起訴。
    理  由
壹、有罪部分：
一、證據能力：
    按被告以外之人於審判外之陳述，雖不符刑事訴訟法第159
    條之1至第159條之4之規定，而經當事人於審判程序同意作
    為證據，法院審酌該言詞陳述或書面陳述作成時之情況，認
    為適當者，亦得為證據。當事人、代理人或辯護人於法院調
    查證據時，知有第159條第1項不得為證據之情形，而未於言
    詞辯論終結前聲明異議者，視為有前項之同意，同法第159
    條之5第1項、第2項有明文規定。本判決所引用各項供述證
    據之證據能力，業經被告陳金錕及辯護人於本院準備程序及
    審理時表示均同意作為證據（本院卷第37至38頁），迄至本
    案言詞辯論終結前，檢察官及被告、辯護人均未就各項供述
    證據之證據能力聲明異議，本院審酌上開證據資料製作時之
    情況，尚無違法不當及證明力明顯過低之瑕疵，認為以之作
    為證據應屬適當。至本判決其餘所依憑判斷之非供述證據，
    查無有何違反法定程序取得之情形，且與本案待證事實間具
    有相當之關聯性，復經本院於審判期日逐一提示予檢察官及
    被告、辯護人表示意見，依法進行證據之調查、辯論，認以
    之為本案證據並無不當，皆具有證據能力，而得採為判決之
    基礎。
二、認定犯罪事實所憑證據及理由：
    訊據被告固坦承前揭兆豐銀行帳戶係其申請使用，然矢口否
    認有何幫助他人恐嚇取財之犯行，辯稱：兆豐銀行帳戶應該
    是最後一次搬家時遺失，我經警方通知始發現遺失，我沒有
    將密碼寫在字條上，全部的帳戶都放一起保管，只有兆豐銀
    行帳戶遺失云云。辯護人則為被告利益辯護稱：㈠被告係經
    警方通知始悉兆豐銀行存摺及提款卡遺失，因而猜測係搬家
    遺失，但並無證據顯示係何時、何地、何原因遺失。㈡又依
    據被告之勞健保紀錄及徵信資料，可知被告係勤奮、認真工
    作之人，並無出賣帳戶提供他人使用之動機，且被告尚有其
    他幾乎未使用之帳戶，倘被告有意出賣帳戶賺取收入，不可
    能僅有出賣兆豐銀行帳戶。㈢被告有數個帳戶，且有多個常
    未經常使用，則被告應有可能為避免忘記密碼，將密碼寫下
    並與存摺、提款卡放在一起，且本案兆豐銀行帳戶於100年
    間開戶後，至106年間才有使用紀錄，顯見被告並非申請該
    帳戶供犯罪使用。本案復無證據顯示被告有將兆豐銀行存摺
    、提款卡及密碼交付他人使用，縱使被告所述不合理或有瑕
    疵，亦不應為被告不利之認定，請為被告無罪諭知。倘為有
    罪判決，請審酌被告之家庭經濟狀況對被告從輕量刑等語。
三、經查：
㈠、本案之兆豐銀行帳戶存摺、提款卡係由被告申辦後自行保管
    一節，業據被告供陳在卷（本院卷第35頁、452頁），並有
    兆豐國際商業銀行股份有限公司109年1月13日兆銀總集中字
    第00000000號函暨所附開戶基本資料存卷可參（本院卷第21
    7至219頁）。而擄鴿勒贖集團成員確有取得被告上開兆豐銀
    行帳戶提款卡及密碼，並恐嚇告訴人蘇連福，致告訴人心生
    畏懼而依指示轉帳匯款6000元至被告之前開兆豐銀行帳戶，
    並均遭人提領一空等事實，亦據告訴人於警詢中證述明確（
    偵字3135號卷〈下稱偵卷〉第51至53頁），且有告訴人與擄鴿
    勒贖集團成員之手機通聯紀錄截圖照片、交易明細表、通聯
    調閱查詢單、兆豐國際商業銀行客戶歷史檔交易明細查詢表
    等在卷可佐（偵卷第55至69頁、73至75頁）。是被告所申設
    之兆豐銀行帳戶提款卡及密碼，確經擄鴿勒贖集團成員作為
    恐嚇告訴人匯入款項並提領之用乙節，堪以認定。
㈡、被告雖辯稱其兆豐銀行帳戶提款卡應係最後一次搬家時遺失
    云云。然查：
 1、被告於本院時供稱：兆豐銀行帳戶的存摺、提款卡應該是在
    最後一次搬家時遺失的，我最後一次是搬到五福街租屋處，
    這裡我住了約10幾年等語（本院卷第34頁）。而依據被告名
    下之合作金庫銀行新開戶建檔登錄單、國泰世華商業銀行客
    戶資料，均顯示通訊地址為被告現居之嘉義市○○街000巷00
    號（本院卷第171頁、193頁）。而被告早於85年間即申辦合
    作金庫銀行帳戶，於84年間即申辦國泰世華商業銀行帳戶，
    此有交易明細表存卷可參（本院卷第173頁、195頁），且被
    告自陳開戶相關資料均其親自填寫等情無誤（本院卷第457
    頁），則被告最後一次搬家至現居址之時間應在84、85年間
    。然本案被告聲稱遺失之兆豐銀行帳戶卻是在100年間始申
    辦開戶，此有兆豐國際商業銀行股份有限公司109年1月13日
    兆銀總集中字第000000000號函暨所附開戶基本資料存卷可
    參（本院卷第217至219頁）。據此觀之，被告之兆豐銀行帳
    戶存摺、提款卡自不可能係在84、85年搬家時所遺失，被告
    此部分辯解尚非可採。
 2、本案告訴人因遭恐嚇匯款至被告之兆豐銀行帳戶後，該款項
    業遭人以提款卡順利提領，此有交易明細表存卷可參（本院
    卷113頁）。足見取得被告前開兆豐銀行帳戶提款卡之人必
    然知悉該帳戶提款卡之密碼，否則無法順利取款。又金融帳
    戶資料事關個人財產權益之保障，提款卡及密碼等物之專屬
    性質均甚高，若落入不明人士手中，極易被利用為取贓之犯
    罪工具，一般人均有妥為保管以防止他人任意使用之認識。
    是一般稍有社會歷練、經驗之人，為免他人取得提款卡後，
    可輕易得知提款卡密碼，而順利提領款項，應會選擇可助於
    記憶之密碼，不須另行將密碼抄寫在他處以便記憶。縱選擇
    之密碼難以記憶，而有另行書寫記憶之必要，為避免遭他人
    拾得後得自由提領款項，自當將載有密碼之內容與提款卡分
    別存放且妥善保管。而本案被告於案發時係44歲之人，教育
    程度為高職畢業（本院卷第459頁），且曾在多處任職，有
    其勞工保險投保資料表在卷可參（本院卷345至378頁），依
    其年紀、智識程度及社會經驗，對於上情應有所認識。且依
    被告於偵查中自陳，係以生日設定密碼等語（偵卷第126頁〈
    勘驗筆錄見本院卷第431頁〉），則被告既然選擇有特殊意義
    較容易記憶之數字作為密碼，足認其名下縱有十數個帳戶，
    亦毋庸另行將密碼寫在字條之必要。又縱使被告確實因怕忘
    記密碼始將密碼註記在字條上，則依其社會經驗，又豈會輕
    易將寫有密碼之字條與存摺及提款卡同放一處，反而徒增他
    人得知盜用之風險？是本案被告應係自行將本案帳戶存摺及
    提款卡含密碼交付他人。
 3、再參以時下不法份子收購取得人頭帳戶之常見手法，渠等利
    用部分民眾需款孔急或貪圖小利之心理因素，藉由刊登廣告
    或隨機搭訕招攬方式獲取存摺、提款卡及密碼之情形甚為常
    見，執行上亦無重大困難，而原帳戶所有人既係出於自願提
    供帳戶供渠等犯罪使用，事後自行凍結帳戶、變更密碼或申
    請將原金融卡作廢並補發新卡之可能性較低；相對而言，如
    該存摺、提款卡及密碼係原帳戶所有人遺失或以盜贓方式取
    得，則該等不法份子自須承擔原帳戶所有人隨時報警或求助
    金融機構應變處理之危險，進而使其費心詐騙之款項入帳後
    ，面臨無法領出之窘境。是以不法份子果真確有使用人頭帳
    戶之必要，大可透過其他管道平和取得並安心使用，衡情均
    不致於使用遺失或竊得之帳戶存摺、提款卡，而徒增日後作
    為詐欺得款匯入帳戶時無從提領甚或遭警查獲之風險。衡以
    本件擄鴿勒贖集團係以600元購買蘇全裕所申辦之000000000
    0門號預付卡，再以該門號撥打恐嚇電話與告訴人，有證人
    蘇全裕之警詢陳述及通聯調閱查詢單可參（偵卷第39至41頁
    、63頁）。是可知該擄鴿勒贖集團係計畫性收購人頭門號供
    作犯罪使用，則其等為遂行整體犯罪計畫，自不可能僅以遭
    竊或遺失之帳戶作為匯款之工具，無端承受帳戶遭掛失而無
    法順利提領犯罪所得之風險。況本件告訴人於107年9月13日
    下午1時17分匯入6000元至被告之兆豐銀行帳戶後，該款項
    係於同日下午2時08分許遭提領，有存款往來明細查詢表可
    查（本院卷第221至223頁）。足見該擄鴿勒贖集團向告訴人
    施以恐嚇時，確有把握上開兆豐銀行帳戶不會立即遭被告掛
    失止付，而此等確信，在被告之兆豐銀行帳戶存摺、提款卡
    及密碼係失竊或遺失之情形，實無發生之可能。若非經由被
    告同意使用該帳戶存摺及提款卡，且保證不會辦理提款卡掛
    失而使原有之提款卡頓成廢物，否則該不法份子如何能肯認
    該兆豐銀行帳戶之提款卡於脫離所有權人持有後，亦不致辦
    理掛失或暫停使用，遂放心、大膽、好整以暇，而向人為恐
    嚇取財並以之充為收受贓款之工具，要求告訴人逕將贓款匯
    入上開帳戶後旋即提領一空。是被告辯稱其兆豐銀行帳戶存
    摺、提款卡係遺失云云，應屬臨訟卸責之詞，難以採信。
 4、至辯護人另以被告名下有數間銀行帳戶，倘有意出賣帳戶，
    理應將不常使用之其他數間銀行帳戶一併出售提供，但本件
    僅兆豐銀行帳戶做為人頭帳戶使用，因此推論本案帳戶並非
    被告出賣與他人云云。然被告名下未經常使用之帳戶縱使極
    多，一般情況下，被告在與陌生人談論帳戶買賣情事時，就
    販賣帳戶是否果真可得對方所應允之相當對價，本仍在觀望
    階段，被告縱使至愚，亦不至於在未獲任何實際利得下，即
    貿然一次且大量提供名下所有之帳戶資料，此為事理之常，
    故辯護人前揭論點，實不足做為有利被告之認定。
㈢、按刑法之故意，分為直接故意與不確定故意，不確定故意係
    指行為人對於構成犯罪事實，預見其發生而其發生並不違背
    其本意，刑法第13條第2項定有明文。而金融帳戶為個人理
    財工具，申請開設金融帳戶並無任何特殊限制，一般民眾皆
    可申請，且開戶門檻不高，一人復得在不同金融機構申請數
    個存款帳戶使用，此乃眾所週知之事實。又按向金融機構開
    設帳戶、請領存摺及金融卡使用一事，乃針對個人身分之社
    會信用而予資金流通，具有強烈屬人性；故依一般人之社會
    生活經驗，實無收集（包含購買、承租或借用等）他人帳戶
    使用之必要。如陌生人不以自己名義申請開戶，反向他人收
    集銀行帳戶供己使用，該他人對於收集帳戶者是否合法使用
    乙節，應有合理懷疑甚明。參以邇來財產犯罪集團使用他人
    帳戶，作為指示被害人匯款工具之犯罪類型層出不窮，並廣
    經媒體披載，凡對社會動態尚非全然不予關注者，均能知曉
    。被告既已成年，並有相當之社會經驗，已如前述，其於提
    供本案帳戶之存摺、提款卡及密碼予他人時，已足預見對方
    可能作為恐嚇他人匯款之工具使用，而本案帳戶於告訴人匯
    款前，僅剩餘額50元，此有存款往來明細查詢表可參（本院
    卷第221頁），顯然被告將本案帳戶之存摺、提款卡及密碼
    隨意交付與不相識之人，係抱持自身無遭受損失之虞，縱使
    遭犯罪集團成員作為提領犯罪所得使用，對自己亦無妨害之
    容任心理，而不違反其本意，是以被告主觀上有幫助詐欺之
    不確定故意，甚為顯明。
㈣、綜上所述，被告所辯無非為卸責之詞，不足採信。本案事證
    明確，被告幫助恐嚇取財犯行，堪予認定，應依法論科。
四、論罪科刑：
㈠、按刑法上之幫助犯，係對於犯罪與正犯有共同之認識，而以
    幫助之意思，對於正犯資以助力，而未與實行犯罪之行為者
    而言，倘如未參與實施犯罪構成要件之行為，且係出於幫助
    之意思提供助力，即屬幫助犯，而非共同正犯。本案被告雖
    提供本案帳戶供擄鴿勒贖集團成員為恐嚇取財使用，然被告
    並未參與實行恐嚇取財之行為，且亦無證據證明被告有參與
    恐嚇取財犯行之構成要件行為，是被告提供本案帳戶之行為
    ，均僅係參與恐嚇取財構成要件以外之行為，自應論以幫助
    犯，而非共同正犯。故核被告所為，係犯刑法第30條第1項
    前段、第346條第1項之幫助恐嚇取財罪。
㈡、被告幫助前述擄鴿勒贖集團成員犯恐嚇取財罪，為幫助犯，
    爰依刑法第30條第2項規定，減輕其刑。
㈢、爰以行為人之責任為基礎，審酌：被告無任何故意犯罪之前
    科，素行尚可，其提供金融帳戶給真實姓名年籍不詳之人使
    用，致使社會正常交易安全受有相當之影響，使犯罪追查趨
    於複雜，間接助長財產犯罪，並使告訴人因此受有財物損失
    ，殊有不該；兼衡被告犯後否認犯行，難見悔意；依其提供
    之醫師手寫證明、中低收入戶證明書、中華民國身心障礙證
    明影本及於審理時自陳：其為高職畢業之教育程度，擔任臨
    時工，月薪約2萬餘元，父親已逝，現與母親租屋在外同住
    ，母親輕度身心障礙人士，其罹有高血壓、心絞痛、慢性腎
    衰竭、痛風等疾病，為中低收入戶之家庭生活狀況等一切情
    狀，量處如主文所示之刑，並諭知易科罰金之折算標準。
五、被告雖交付本案帳戶存摺、提款卡及密碼予他人，然並無積
    極證據證明被告確因本件犯罪而有所得，自無從宣告沒收，
    附此敘明。
據上論斷，應依刑事訴訟法第299條第1項前段，刑法第30條第1
項前段、第346條第1項、第30條第2項、第41條第1項前段，刑法
施行法第1條之1第1項，判決如主文。
本案經檢察官陳昭廷提起公訴，檢察官林津鋒到庭執行職務。
中　　華　　民　　國　 109　　年　　8 　　月　　25　　日
                  刑事第二庭  審判長法  官  林正雄
                                    法  官  黃美綾
                                    法  官  陳嘉臨
以上正本證明與原本無異。
如不服本判決應於收受判決後20日內向本院提出上訴書狀，並應
敘述具體理由；其未敘述上訴理由者，應於上訴期間屆滿後20日
內向本院補提理由書（均須按他造當事人之人數附繕本）「切勿
逕送上級法院」。告訴人或被害人如對於本判決不服者，應具備
理由請求檢察官上訴 ，其上訴期間之計算係以檢察官收受判決
正本之日期為準。
中　　華　　民　　國　 109　　年　　8 　　月　　25　　日
                                    書記官  黃亭嘉
附錄法條：
中華民國刑法第346條第1項
意圖為自己或第三人不法之所有，以恐嚇使人將本人或第三人之
物交付者，處6月以上5年以下有期徒刑，得併科3萬元以下罰金
。